【裁判字號】    92,易,1543
【裁判日期】    920812
【裁判案由】    偽造文書
【裁判全文】
臺灣高雄地方法院刑事判決                        九十二年度易字第一五四三號
    公  訴  人  臺灣高雄地方法院檢察署檢察官
    被      告  丙○○
    選任辯護人  王國論律師
                康進益律師
右列被告因偽造文書案件，經檢察官提起公訴（九十一年度偵字第一二九六七號），
本院判決如左：
    主  文
丙○○共同明知為不實之事項，而使公務員登載於職務上所掌之公文書，足以生損害
於公眾及他人，累犯，處有期徒刑參月，如易科罰金，以參佰元折算壹日。
    事  實
一、丙○○於民國八十七年間，因賭博案件，經臺灣高等法院高雄分院判處有期徒刑
    八個月、罰金銀元三萬元確定，於八十九年三月一日執行完畢。
二、丙○○、甲○○（經檢察官另為緩起訴處分確定）二人明知丙○○所有位於高雄
    市三民區○○○路五三三巷十弄二一號之房屋一棟及坐落之土地持份（下稱系爭
    房地），業經債權人即萬泰商業銀行股份有限公司（下稱萬泰銀行）向台灣高雄
    地方法院（下稱本院）聲請拍賣抵押物，而於九十年四月十一日業經本院民事執
    行處前往上開地址勘查辦理查封，亦明知其二人對於上開房屋二樓住家以上，並
    無租賃關係存在，為圖減低系爭房地之經濟價值並阻止點交，竟共同基於使公務
    員登載不實事項於公文書之犯意聯絡，於不詳時間、地點，書立內容虛偽不實之
    房屋租賃契約（約定自八十九年十月九日起至九十二年九月三十日止，由甲○○
    承租上開房屋二樓以上住家，並約定每月租金為新台幣九千元），再由丙○○於
    九十年十月九日，向臺灣高雄地方法院民事執行處陳報該不實之租賃契約，致使
    承辦該查封拍賣業務之該管公務員陷於錯誤，將該不實之租賃契約登載於職務上
    所掌之臺灣高雄地方法院九十年執字第七四六三號拍賣公告上，足以生損害於強
    制執行程序之正確性及債權人萬泰銀行之權益。
三、案經告發人乙○○（嗣後系爭房地之拍定人）告發後由臺灣高雄地方法院檢察署
    檢察官偵查起訴。
    理  由
一、訊據被告丙○○在本院審理時對於右揭事實坦承不諱，核與告發人乙○○指述之
    情節相符，與證人甲○○證述之過程亦大致相符。且查：(一)就客觀犯行而言：被
    告丙○○於九十年四月十一日系爭房地查封時，向本院民事執行處陳稱上開房屋
    使用現況為「債務人自住及使用」，並經本院民事執行處登載於九十年執字第七
    四六三號第一次拍賣公告上，此有當日查封筆錄及九十年十月十二日第一次拍賣
    拍賣公告附表各一份在卷可佐，可知被告於本院民事執行處會同債權人、地政人
    員等前往查封時，即已明白表示系爭房屋為自住，惟其卻於九十年十月九日另向
    本院民事執行處陳報租賃契約之承租人為甲○○，承租期間自八十九年十月九日
    起至九十二年九月三十日止，租賃期限為三年，並經執行處承辦該查封拍賣業務
    之該管公務員將上開租賃契約內容，登載於職務上所掌之臺灣高雄地方法院九十
    年執字第七四六三號拍賣公告上，有執行（勘測）筆錄、被告丙○○所提出民事
    聲明狀與房屋租賃契約書、九十年十一月三十日第二次拍賣之拍賣公告附表影本
    ，及檢察官於九十二年三月二十一日對被告提出之民事聲明狀、租賃契約書所製
    作之勘驗筆錄均在卷可資佐證，是足認被告客觀上確有使公務員登載不實之犯行
    。(二)就主觀犯意而言：被告丙○○與證人甲○○均坦承其二人間於查封前就系爭
    房屋並無租賃契約存在，是到房屋被查封後始簽定不實之租賃契約等語，按拍賣
    之標的倘存在租賃權，一般人多會顧慮拍賣後不得點交之情形，而降低應買之意
    願，足以造成拍賣價格之低落，是被告丙○○與證人甲○○共同簽訂虛偽不實之
    房屋租賃契約，並持向台灣高雄地方法院執行處申報，致執行法官將此不實事項
    登載於拍賣公告，自足以生損害司法機關執行之正確性與債權人之債權，由此益
    足證被告丙○○、證人甲○○二人確有致生上開損害之主觀犯意。綜上所述，本
    案事證明確，被告之右揭犯行已可認定。
二、核被告所為，係犯刑法第二百十四條之使公務員登載不實事項於公文書罪。被告
    與甲○○之間就上開犯行，有犯意聯絡及行為分擔，應論以共同正犯。再者，被
    告於八十七年間，因賭博案件，經臺灣高等法院高雄分院判處有期徒刑八個月、
    罰金銀元三萬元確定，於八十九年三月一日執行完畢等情，有台灣高雄地方法院
    檢察署刑案資料查註紀錄表、本院被告院內索引卡紀錄表及台灣高等法院被告全
    國前案紀錄表各一紙在卷可憑，其於有期徒刑執行完畢後五年內再犯本件有期徒
    刑以上之罪，為累犯，應依刑法第四十七條規定加重其刑。審酌被告之品行、犯
    罪動機、目的、情節、所生損害、犯罪後之態度及其他一切情狀，爰量處如主文
    所示之刑，並諭知易科罰金之折算標準。
三、據上論斷，應依刑事訴訟法第二百九十九條第一項前段，刑法第二十八條、第二
    百十四條、第四十七條、第四十一條第一項，罰金罰鍰提高標準條例第一條前段
    、第二條，判決如主文。
本案經檢察官黃俊嘉到庭執行職務。
中      華      民      國      九十二      年      八    月    十二    日
                                  臺灣高雄地方法院刑事第六庭
                                      法  官  周玉群
右正本證明與原本無異。
如不服本判決，應於判決送達後十日內，向本院提出上訴狀。
                                      書記官  陳瓊芳
中      華      民      國      九十二      年      八    月    十二    日
附錄法條：
中華民國刑法第二百十四條(使公務員登載不實罪)：
  明知為不實之事項，而使公務員登載於職務上所掌之公文書，足以生損害於公眾或
  他人者，處三年以下有期徒刑、拘役或五百元以下罰金。


司法院資訊處製作；財團法人民間司法改革基金會備份。
